【裁判字號】    90,訴,1195
【裁判日期】    901108
【裁判案由】    確認股權存在
【裁判全文】
臺灣桃園地方法院民事判決  九十年度訴字第一一九五號
    原      告  豪美汽車有限公司
    法定代理人  陳水霖
    複代理人    傅紀勳
    被      告  傑笙科技股份有限公司
    法定代理人  許國全
    訴訟代理人  彭燕振
右當事人間確認股權存在事件，本院判決如左：
    主    文
原告之訴駁回。
訴訟費用由原告負擔。
    事    實
一、原告方面：
  （一）聲明：確認鈞院民事執行處八十九年民執水字第一四六一七號強制執行事件
        之債務人陳利香，對被告傑笙科技股份有限公司有七百五十股之股權存在。
  （二）陳述：緣訴外人陳利香積欠原告新台幣（下同）八十萬元，經原告向本院民
        事執行處聲請強制執行訴外人陳利香對被告公司之股權，經本院民事執行處
        以八十九年民執字第一四六一七號對於被告發出執行命令，詎被告向本院民
        事執行處具狀聲明異議，其聲明異議之理由為訴外人陳利香早於民國八十二
        年十一月二十七日出讓股權。惟該出讓股權之切結書並無受讓人之簽名，並
        不足以證明真有受讓人之存在，且該切結書所載係出讓「傑笙電腦設計服務
        股份有限公司」之股權，並非出讓被告之股權，又該切結書出售之股權價值
        為一百萬元，與訴外人陳利香於被告公司之股權價值七十五萬元之數額不符
        ；且股份有限公司股權之轉讓係公司應登記事項，依公司法第十二條之規定
        ，若未經登記不得對抗善意第三人，而依原告於八十九年八月十日所申請之
        被告公司股東名簿，當時訴外人陳利香仍為被告公司之股東，故被告公司有
        轉讓股權之事實縱使存在，亦不得對抗原告。
  （三）證據：提出扣押命令一件、異議狀一份、公司登記事項卡及股東名簿一份。
二、被告方面：被告未於言詞辯論期日到場，提出準備書狀聲明及陳述如下：
  （一）聲明：原告之訴駁回。
  （二）陳述：被告公司原名稱為「傑笙電腦設計服務股份有限公司」，成立於七十
        九年八月十五日，嗣於八十七年八月二十一日申請變更為「傑笙科技股份有
        限公司」。訴外人陳利香原係被告公司股東，然於八十二年十一月二十七日
        將其股權以一百萬元之價格全部出讓於訴外人徐文理，然當時並未核備，而
        未於股東名簿上為變更登記。被告係屬股份有限公司，其股份本可自由轉讓
        ，且股權之轉讓，不以向主管機關登記為要件，且非公司法第十二條所定應
        登記之事項，不發生已登記之事項有變更而不為變更登記，致不得對抗善意
        第三人之情形。
  （三）證據：請求傳訊證人徐文理。
    理      由
一、按原告之訴，依其所訴之事實，在法律上顯無理由者，法院得不經言詞辯論，逕
    以判決駁回之，民法第二百四十九條第二項定有明文。設原告之訴，經言詞辯論
    ，而在未辯論終結前，已見該訴在法律上顯無理由者，例如於定期言詞辯論後，
    諭知侯核辦中，逕以判決駁回之，亦無違上開條文之適用（司法院八十二年七月
    二十三日廳民一字第一三七三號研究竟見，見民事法律問題研究彙編第九輯五
    七五至五七八頁）。再按訴權存在之要件分為三種，一為關於訴訟標的之法律關
    係之要件，二為關於保護之必要之要件，三為關於當事人適格之要件。張三以某
    地係李四所有，向王大提起確認所有權之訴時，如張三有民法第二百四十二條之
    代位權，提起所有權屬於李四之訴，第三要件固無欠缺，即張三無故提起確認所
    有權屬於李四之訴，亦當以其無即受確認判決之法律上利益，認為第二要件有欠
    缺，最高法院三十一年十一月十九日民刑庭會議決議可資參照。
二、本件原告起訴主張緣訴外人陳利香積欠原告八十萬元，經原告向本院民事執行處
    聲請強制執行訴外人陳利香對被告公司之股權，經本院民事執行處以八十九年民
    執字第一四六一七號對於被告發出執行命令，詎被告向本院民事執行處具狀聲明
    異議，其聲明異議之理由為訴外人陳利香早於民國八十二年十一月二十七日出讓
    股權，但該受讓股權之行為非事實，且不得對抗善意第三人遂起訴確認訴外人陳
    利香對被告有七百五十股之股權存在等語。按債權人對於第三人之聲明異議認為
    不實時，得於收受前項通知後十日內向管轄法院提起訴訟，並應向執行法院為起
    訴之證明及將訴訟告知債務人，強制執行法第一百二十條第二項固有明文，惟查
    原告以訴外人對被告之權利存在為由訴請確認該法律關係，然原告既非該法律關
    係當事人，且無民法第二百四十二條之代位權，依上開說明，其提起確認權利屬
    與訴外人之訴，應認無即受確認判決之法律上利益。從而，原告之訴依其所述之
    事實，在法律上顯無理由，應予駁回。
三、據上論結，原告之訴為無理由，依民事訴訟法第二百四十九條第二項、第七十八
    條判決如主文。
中      華      民      國    九十      年     十一     月      八      日
                                        臺灣桃園地方法院民事第一庭
~B法      官  邱育佩
右為正本係照原本作成
如對本判決上訴須於判決送達後廿日內向本院提出上訴狀
中      華      民      國    九十      年     十一     月      十六    日
~B書  記  官  羅英梅


司法院資訊處製作；財團法人民間司法改革基金會備份。
